臺灣嘉義地方法院刑事判決　　　　　　　　　　　　八十九年度易字第一○九一號
　　公　訴　人　臺灣嘉義地方法院檢察署檢察官
　　被　　　告　乙○○
　　選任辯護人　歐陽志宏
右列被告因贓物等案件，經檢察官提起公訴（八十九年度偵字第五四二○號），本院
判決如左：
    主  文
乙○○明知為不實之事項，而使公務員登載於職務上所掌之公文書，足以生損害於公
眾，處有期徒刑陸月，如易科罰金，以佰元折算壹日。
    事  實
一、緣翁文斌（已於民國八十七年十二月二十日死亡）先前於八十七年二月間向甲○
    ○購買因車禍連同車牌均已焚燬之ＮＪ─八五八九號自小客車之車籍資料後，再
    以不詳方法取得與前開自小客車同車型之車體，並懸掛不詳年籍、姓名之人在不
    詳地點偽造之ＮＪ─八五八九號車牌於前開車體上。乙○○明知前開ＮＪ─八五
    八九號自小客車之車牌已因車禍遭火焚燬，而翁文斌掛於上揭以不詳方法取得與
    前開自小客車同車型之車體上之ＮＪ─八五八九號之車牌二面均係偽造，猶於同
    年三月五日以新台幣（下同）八十五萬元向翁文斌購買該車，並基於行使偽造車
    牌之特種文書之概括犯意，自購得該車之時起至八十七年三月二十四日之某時止
    ，先後多次駕駛該部懸掛偽造車牌二面之自用小客車使用，以行使該偽造車牌二
    面之特種文書，足以生損害於公路監理機關對車籍資料管理之正確性；嗣後乙○
    ○為使該車取得合法之車牌，明知ＮＪ─八五八九號真正之車牌業遭火焚燬，竟
    未指定犯人，於八十七年三月二十四日，向嘉義市警察局第一分局北興派出所，
    謊報ＮＪ─八五八九號車牌二面遺失，報請該管司法警察機關，協助偵查侵占遺
    失物罪嫌，並於取得遺失證明後，於同年四月二十四日持該證明單至台中區監理
    所申請繳銷該車牌，致承辦之公務員在其所掌之公文書車輛異動登記書上勾選「
    繳銷」，而為不實之登載，並補發新車號為Ｍ八─七七三二號之車牌二面，足以
    生損害於公眾及監理機關車籍管理之正確性。
二、案經台中市警察局第五分局報告台灣台中地方法院檢察署呈請台灣高等法院檢察
    署核令移轉臺灣嘉義地方法院檢察署檢察官偵查起訴。
    理  由
一、訊據被告乙○○固不否認於右揭時、地向翁文斌購買前開自小客車，並自購車之
    時起至同年月三月二十四日之某時止，先後多次駕乘該部懸掛偽造車牌二面之自
    用小客車使用，嗣向司法警察機關申報車牌遺失，並向監理機關申請繳銷車牌等
    事實，惟矢口否認有何不法犯行，辯稱：伊沒有介紹翁文斌買車，是甲○○透過
    薛明輝賣給翁文彬的。八十七年三月五日伊以八十五萬元向翁文彬買這台車，伊
    不知道車牌是偽造的，亦不知道是贓車，買的時候車子就都是好的，翁文斌向甲
    ○○買車時伊雖在場，但不知他們在談買車之事，甲○○亦未將車籍資料交伊轉
    交翁文斌云云。惟查：
  (一)證人甲○○於警訊中陳稱：其向黃正源購入原為陳溪嵩所有ＮＪ─八五八九號自
    小客車，而黃正源亦告知該車被火燒毀、號牌已燒毀等語（見臺灣臺中地方法院
    檢察署八十八年度偵字第二四一五六號卷第五五頁至五七頁），而原車主陳溪嵩
    亦於警訊中陳稱：ＮＪ─八五八九號自小客車已完全燒毀，貸款公司將車吊走時
    該車就沒有號牌等語（見臺灣臺中地方法院檢察署八十八年度偵字第二四一五六
    號卷第五二頁），因而前述車牌號碼為ＮＪ─八五八九號之自小客車，已於八十
    六年間因車禍連同車牌均已焚燬之情，應堪認定。
  (二)按號牌為行車之許可憑證，由汽車所有人向公路監理機關申請登記，檢驗合格後
    發給之，道路交通安全規則第八條定有明文，因而其他任何人均無權製作號牌，
    若無權而為製作即屬偽造之行為，因而買賣車輛時，若缺少監理機關依法核發之
    號牌，必定成為買賣過程中洽商之重點，否則買受人買受車輛後如何合法使用該
    車，則生問題。經查，證人甲○○於警訊中陳稱：其係於乙○○經營之撞球場內
    將未修、撞毀之ＮＪ─八五八九號自小客車賣給乙○○之朋友翁文斌，其並不認
    識翁文斌，是經乙○○之朋友綽號「阿輝」介紹認識，當時乙○○也在場，賣車
    當時交給翁文斌陳溪嵩身分證，事後陸續將該車資料交給乙○○轉交給翁文斌（
    見臺灣臺中地方法院檢察署八十八年度偵字第二四一五六號卷第五五頁背面），
    約過一個星期其將該車之進口證明、拋棄權同意書、新領牌照登記書影本等交給
    乙○○，該車之尾款是乙○○交給其的（見臺灣臺中地方法院檢察署八十八年度
    偵字第二四一五六號卷第五七頁背面至五八頁）等語，足見被告對於甲○○與翁
    文斌之買賣過程知之甚詳，並協助轉交車籍等重要證件及車款，而如上所述，買
    賣之車輛有無號牌必定成為買賣過程中洽商之重點，是被告自無不知ＮＪ─八五
    八九號自小客車之車牌業遭焚毀之理。況查，甲○○與翁文斌對於原有之動產擔
    保如何塗銷以及補辦行照之事均約明由出賣人甲○○處理等情，業經證人甲○○
    證述在卷（見本院卷第一九一頁、第一九四頁），依常理推論，行照與號牌同為
    行車之許可憑證，其重要性相同，甲○○不可能僅與翁文斌商談何人補發行照之
    事，而不提及號牌業經焚燬之事，因而，被告當時在場且事後協助處理轉交車籍
    等重要證件及車款，其自亦知悉號牌業經焚燬等情。
  (三)至被告所辯伊買的時候車子就都是好的，翁文斌向甲○○買車時伊雖在場，但不
    知他們在談買車之事，甲○○亦未將車籍資料交伊轉交翁文斌云云，核與上開事
    證不符，已無從採信，且被告於警訊中亦已自承：翁文斌向甲○○購買ＮＪ─八
    五八九號自小客車時，在場的祇有伊、甲○○、翁文斌等三人，當時因翁文斌想
    買車，與甲○○談及有乙輛ＢＭＷ七三○型車要賣，當場翁文斌有付訂金給甲○
    ○，甲○○將陳溪嵩之身分證及私章交給翁文斌，至於翁文斌交付多少訂金伊不
    知道，事後甲○○將該車之來源、行照、牌照及燃料稅單交給伊轉交給翁文斌，
    而翁文斌購車不夠錢，遂向伊借新臺幣參拾萬元交付等語（見臺灣臺中地方法院
    檢察署八十八年度偵字第二四一五六號卷第二九頁背面），是被告事後辯稱不知
    他們在談買車之事，甲○○亦未將車籍資料交伊轉交翁文斌云云，自屬事後卸責
    之詞，無足採信。
  (四)又甲○○至本院作證時改稱被告不知其與翁文斌於被告之撞球場係談買車之事，
    事後請被告轉交文件亦以信封袋封住請被告轉交等語（見本院卷第三七、九七、
    九八、一九一頁），與其於警訊所述不符，應屬事後迴護被告之詞，自不能採為
    有利被告之證據。
  (五)次外，復有被告與翁文斌之買賣合約書（見見臺灣臺中地方法院檢察署八十八年
    度偵字第二四一五六號卷第九三頁）、被告向臺中區監理所申辦之繳銷號牌登記
    書（見本院卷第四二頁）、被告向嘉義市警察局第一分局北興派出所申報號牌遺
    失之證明單（見本院卷第四三頁）、車輛竊盜、車牌失竊資料個別查詢表─查詢
    車牌認可資料（見本院卷第八五頁）各一份在卷可稽，因而被告明知翁文斌未依
    法向監理機關申請補發號牌，而係將不詳年籍、姓名之人在不詳地點偽造之車牌
    掛於其以不詳方法取得與前開自小客車同車型之車體上，竟仍向翁文斌購買該車
    ，並基於行使偽造號牌之概括犯意先後多次駕駛該部懸掛偽造車牌二面之自用小
    客車使用，嗣向司法警察機關謊報車牌遺失，並向監理機關申請繳銷車牌，致承
    辦之公務員在其所掌之公文書車輛異動登記書上勾選「繳銷」，而為不實之登載
    之犯行，應堪認定。
二、核被告所為，係犯刑法第二百十六條、第二百十二條行使偽造特種文書罪、第二
    百十四條使公務員登載不實罪及第一百七十一條第一項之未指定犯人誣告罪。被
    告所為多次駕駛其上懸掛偽造車牌之前揭自用小客車之行為，時間緊接，犯罪構
    成要件復相同，顯係基於概括犯意為之，為連續犯，爰依刑法第五十六條之規定
    以一罪論，並加重其刑。被告所犯前開三罪間有方法結果之牽連關係，應依刑法
    第五十五條規定從一重之使公務員登載不實罪處斷。公訴人起訴法條雖未論及第
    二百十四條使公務員登載不實罪，惟事實欄己記載被告有向監理單位重新領取車
    牌之行為，故起訴法條雖未記載刑法第二百十四條使公務員登載不實罪，惟應認
    此部分業經提起公訴，而無變更法條之問題。爰審酌被告為圖使其車取得合法之
    車牌，竟行歧途致罹此刑責，犯後又屢圖矯飾，不知悔悟，及其犯罪手段、所生
    危害等一切情狀，量處如主文所示之刑，並諭知易科罰金之折算標準。又前開不
    詳年籍、姓名之人在不詳地點偽造之ＮＪ─八五八九號車牌二面，並未扣案，而
    被告亦否認有該二面偽造之車牌存在，因而無法追查該車牌是否仍存在，為免將
    來執行之困難，爰不另為沒收之宣告，附此敘明。
三、公訴人認被告另涉有刑法第三百四十九條故買贓物罪嫌，訊據被告堅決否認有明
    知贓物而買受之行為，並辯稱：伊以八十五萬元向翁文彬買這台車，不知道是贓
    車，買的時候車子就都是好的等語。經核被告與翁文斌間買賣合約書確實記載價
    為八十五萬元，有該買賣合約書一紙附卷可查（見臺灣臺中地方法院檢察署八十
    八年度偵字第二四一五六號卷第九三頁），而本院向嘉義市汽車商業同業公會函
    詢一九九三年份ＢＭＷ廠牌七三○ＩＬＡ自用小客車於八十七年三月間之一般市
    價為一百萬元左右，有該公會九十一年五月二十二日（91）嘉市車商字第○○八
    號函在卷可查（見本院卷第一一九頁），是被告購車之車價尚屬合理，況縱使被
    告知悉原ＮＪ─八五八九號自小客車之車體已遭焚燬，然翁文斌取得與前開自小
    客車同車型之車體究為合法購得或非法竊取，因翁文斌業已死亡，而屬無法確認
    ，且翁文斌所取得之車體亦因嗣後遭竊而不知所蹤，無從追查該車體是否為他人
    所失竊之贓物，因而，自應認無任何證據證明翁文斌所取得之車體為非法取得之
    贓物，是亦無從認定被告有故買贓物之罪行，此外，復查無其他積極證據足資證
    明被告有故買贓物犯行，惟公訴人認此部分與前開有罪部分，屬裁判上一罪關係
    ，爰不另為無罪之諭知。
據上論斷，應依刑事訴訟法第二百九十九條第一項前段，刑法第二百十六條、第二百
十二條、第二百十四條、第一百七十一條第一項、第五十五條，罰金罰鍰提高標準條
例第一條前段、第二條，判決如主文。
本案經檢察官朱介斌到庭執行職務。
中      華      民      國    九十一    年     十一     月    二十七    日
                          臺灣嘉義地方法院刑事第三庭
                              審判長法官  沈  福  財
                                    法官  康  存  真
                                    法官  林  福  來
右正本證明與原本無異。
如不服本判決，應於判決送達後十日內向本院提出上訴狀（應附繕本）。
中      華      民      國    九十一    年     十一     月    二十七    日
                                  書記官  尹  玉  琪
附錄本件論罪科刑法條：
刑法第二百十六條
行使第二百十條至第二百十五條之文書者，依偽造、變造文書或登載不實事項或使登
載不實事項之規定處斷。
刑法第二百十二條
偽造、變造護照、旅券、免許證、特許證及關於品行、能力服務或其他相類之證書、
介紹書，足以生損害於公眾或他人者，處一年以下有期徒刑、拘役或三百元以下罰金
。
刑法第二百十四條
明知為不實之事項，而使公務員登載於職務上所掌之公文書，足以生損害於公眾或他
人者，處三年以下有期徒刑、拘役或五百元以下罰金。
刑法第一百七十一條
未指定犯人，而向該管公務員誣告犯罪者，處一年以下有期徒刑、拘役或三百元以下
罰金。
未指定犯人，而偽造、變造犯罪證據或使用偽造、變造之犯罪證據，致開始刑事訴訟
程序者亦同。
